【裁判字號】    89,台抗,204
【裁判日期】    890511
【裁判案由】    偽造文書聲請再審
【裁判全文】
最高法院刑事裁定                                八十九年度台抗字第二○四號
    抗  告  人  甲○○
右抗告人因偽造文書案件，不服台灣高等法院台中分院中華民國八十九年三月二十八
日駁回其聲請再審之裁定（八十九年度聲再字第五三號），提起抗告，本院裁定如左
：
    主  文
抗告駁回。
    理  由
本件原裁定以抗告人甲○○對於台灣高等法院台中分院民國八十八年度上訴字第六○
八號偽造文書部分確定判決聲請再審，其聲請意旨略稱：抗告人雖在空白影印文件上
填具受文者，惟因未涉及內容竄改，自無變造公文書可言，又承辦檢察官之妻陳秀龍
與告訴人陳天送之女陳美蕊有所聯繫，影響本案之偵辦，恐涉有弊端，再依省縣自治
法及地方制度法規定，有關村里民之戶籍遷移事項非屬村里長之職權，告訴人以村長
身分就此事項制作文書，亦非基於職務上關係所制作，自非公文書，且依省縣自治法
規定，村里辦公室並非行政機關，告訴人所制作函文並非公文書，抗告人自無行使變
造公文書犯行，原確定判決有刑事訴訟法第四百二十條第一項第一款、第五款及第六
款情事，依法聲請再審云云。惟按刑事訴訟法第四百二十條第一項第一款及第五款所
定聲請再審之條件，為原判決所憑之證物及參與偵查之檢察官因該案犯職務上之罪，
除已經確定判決證明為虛偽及犯罪者外，必須有相當證據，足以證明其為虛偽及犯罪
，始屬相符，此觀同條第二項後段所載其刑事訴訟不能開始或續行，非因證據不足者
之文義自明，又同項第六款所謂發見新證據，係就形式上觀察該證據，無須經調查程
序，顯可認為足以動搖原確定判決者而言。本件抗告人指原判決所憑之證物已證明其
為變造，且起訴檢察官因本案件犯職務上之罪而聲請再審，僅據提出抗告人所偽造之
公函為證，並未提出原判決所憑之證物為變造及起訴檢察官因本案件犯職務上之罪經
判決確定之證明，又無因證據不足以外事由而不能開始或續行其刑事訴訟程序之情形
，此部分聲請顯乏法定再審事由。再刑事訴訟法第四百二十條第一項第六款所謂發現
確實之新證據，係指該項證據，事實審法院於判決前因未經發現，不及調查斟酌，至
其後始行發現且須可認為確實足以動搖原確定判決者而言，若判決前已經當事人提出
或聲請調查之證據，經原審法院捨棄不採或顯然不足以動搖原確定判決所憑證據者，
即非該款所謂發現之新證據，不得據為再審聲請之原因（本院二十八年抗字第八號、
三十三年抗字第七○號及五十年台抗字第一○四號判例參照），查抗告人上開聲請意
旨，經原審審核結果，認不足以動搖原確定判決，難認與發現確實之新證據之要件相
符。是抗告人再審之聲請為無理由，原裁定駁回其聲請，經核於法尚無不合。抗告意
旨仍執前詞，泛言指摘原裁定不當，難認有理由，應予駁回。
據上論結，應依刑事訴訟法第四百十二條，裁定如主文。
中      華      民      國    八十九    年      五      月     十一     日
                              最高法院刑事第七庭
                                  審判長法官  謝  家  鶴
                                        法官  洪  文  章
                                        法官  花  滿  堂
                                        法官  陳  世  淙
                                        法官  洪  佳  濱
      右正本證明與原本無異
                                              書  記  官
中      華      民      國    八十九    年      五      月    二十四    日


司法院資訊處製作；財團法人民間司法改革基金會備份。
